【裁判字號】    98,交聲更,11
【裁判日期】    980805
【裁判案由】    聲明異議
【裁判全文】
臺灣屏東地方法院刑事裁定            98年度交聲更字第11號
原處分機關  交通部公路總局高雄區監理所屏東監理站
異  議  人  甲○○
上列異議人因違反道路交通管理處罰條例案件，對於交通部公路
總局屏東監理站於中華民國96年1月6日所為之處分（原處分案號
：屏監違字第裁字第82-V00000000號）聲明異議，本院裁定如下
：
    主  文
原處分關於罰鍰新台幣參萬肆仟伍佰元部分撤銷。
其餘異議駁回。
    理  由
一、原處分意旨略以：異議人即受處分人（下稱：異議人）甲○
    ○君駕駛車號WQ-5976 號於民國 (下同)97 年11月10日零時
    10分，屏東市○○路、中華路口被警攔停舉發「汽車駕駛人
    駕駛汽車經測試酒精濃度超過規定標準0.4-0.55」違規，有
    屏縣警交字第V00000000 號違規通知單可參，因此，異議人
    其行為符合道路交通管理處罰條例第35條第1 項之相關規定
    ，查本案行為人因公共危險刑事案件部分業經檢察官為緩起
    訴處分確定，最終未被檢察官提起公訴。準此，違反行政法
    上義務之行為業經緩起訴處分之情形下，視同不起訴處分確
    定，依上開行政罰法第26條第2 項所定，行政機關得逕為依
    違反行政法上義務規定裁處之。本站乃依道路交通管理處罰
    條例第35項第2 項規定，暨違反道路交通管理事件統一裁罰
    基準表裁處，異議人新台幣 (下同)34,500 元並辦理吊扣駕
    駛執照1 年處分，施以道安講習，應無不當。
二、異議人則以：受處分人甲○○於97年11月10日零時10分駕駛
    WQ-5976 號三陽喜美廠牌自用一般小客車，行駛於屏東市，
    而認定受處分人有酒後駕駛之違規情事，而被裁決處新台幣
    34,500元並駕駛執照12個月，並施以道安講習，依行政罰法
    第26條：一行為同時違反刑事法律及行政法上義務，應依刑
    事法律處罰之，準此，原處分仍為處罰即有未合，為此聲明
    異議之等語。
三、按汽車駕駛人，駕駛汽車經測試檢定，有酒精濃度超過規定
    標準之情形者，處新台幣（下同）1 萬5,000 元以上6 萬元
    以下罰鍰，並當場移置保管其車輛及吊扣其駕駛執照1 年；
    因而肇事致人受傷者，並吊扣其駕駛執照2 年，道路交通管
    理處罰條例第35條第1 項第1 款定有明文。又依民國94年2
    月5 日公布，95年2 月5 日施行之行政罰法第26條規定：「
    一行為同時觸犯刑事法律及違反行政法上義務規定者，依刑
    事法律處罰之。但其行為應處以其他種類行政罰或得沒入之
    物而未經法院宣告沒收者，亦得裁處之。前項行為如經不起
    訴處分或為無罪、免訴、不受理、不付審理之裁判確定者，
    得依違反行政法上之義務規定裁處之」；同法第1 條規定：
    「違反行政法上義務而受罰鍰、沒入或其他種類行政罰之處
    罰時，適用本法。但其他法律有特別規定者，從其規定」。
    因道路交通管理處罰條例第35條第1 項第1 款規定，係屬行
    政罰，且該條例關於一行為同時觸犯刑事法律及違反行政法
    上義務規定者，並無特別規定，是汽車駕駛人酒後駕駛汽車
    ，經測試檢定酒精濃度超過規定標準；同時亦涉有刑法第
    185 條之3 公共危險罪嫌時，道路交通管理處罰機關除依行
    政罰法第26條第1 項但書規定，得裁處其他種類行政罰外。
    關於罰鍰部分，即應先移送地方法院檢察署檢察官處理，除
    移送後，有行政罰法第26條第2 項所定不起訴等事由，得依
    規定裁處外，不得逕依道路交通管理處罰條例第35條第1 項
    第1款 規定，裁處罰鍰。
三、另按緩起訴期間內，有於期間內故意更犯有期徒刑以上刑之
    罪，經檢察官提起公訴；緩起訴前，因故意犯他罪，而在緩
    起訴期間內受有期徒刑以上刑之宣告；違背第253 條之2 第
    1 項各款之應遵守或履行事項等情形之一者，檢察官得依職
    權或依告訴人之聲請撤銷原處分，繼續偵查或起訴，刑事訴
    訟法第253 條之3 第1 項定有明文。揆諸行政罰法第26條規
    定之立法意旨，乃鑑於刑罰恆重於行政罰，如一行為同時違
    反行政罰、刑罰之規定，應優先適用刑罰規定，且經施以刑
    罰後，不得再施以行政罰，除刑罰無法達到相同或可代替之
    功能時，始可再施以行政罰，避免同一行為受到雙重評價處
    罰。而被告於緩起訴猶豫期間內，如有前開情事，檢察官仍
    得依職權或依告訴人之聲請，撤銷緩起訴處分。是在緩起訴
    期間屆滿，且緩起訴處分未經撤銷前，行為人是否終局免於
    刑罰，仍屬不確定，此時應待行為人因緩起訴而終局免於刑
    罰時，始可施以行政罰。否則如先貿然施以行政罰，嗣該緩
    起訴處分經撤銷後，將使受處分人同時遭受行政罰及刑事訴
    追之危險，顯與行政罰法第26條規定之立法意旨相違背。
四、經查，異議人甲○○於民國97年11月10日凌晨0 時10分許，
    在飲酒後，已達不能安全駕駛動力交通工具之程度，仍駕駛
    車牌號碼WQ-5976 號自用小客車，行經屏東縣屏東市○○路
    、中華路口，因不勝酒力，不慎撞擊車牌號碼ZX-8380 號自
    用小貨車肇事。測得異議人呼氣中酒精濃度為0.41毫克/ 公
    升，經屏東縣警察局屏東分局以其涉有刑法第185 條之3 服
    用酒類致不能安全駕駛動力交通工具而駕駛罪嫌為由，移送
    臺灣屏東地方法院檢察署檢察官，嗣經檢察官於97年11月13
    日，以97年度速偵字第340 號為緩起訴處分，緩起訴期間為
    1 年（自97年11月26日至98年11月25日），並命向指定之公
    益團體、地方自治團體支付2 萬元；異議人於97年12月22日
    ，依臺灣屏東地方法院檢察署指示，向財團法人台灣更生保
    護基金會臺灣屏東分會支付2 萬元後，又於98年1 月6 日，
    經原處分機關裁處罰鍰34,500元及吊扣駕駛執照12個月，並
    應參加道安講習等事實，均為異議人所不爭執，且有交通部
    公路總局高雄區監理所屏東監理站屏監違字第裁82-V000000
    00號違反道路交通管理事件裁決書，臺灣屏東地方法院檢察
    署檢察官97年度速偵字第350 號緩起訴處分書及郵政跨行
    款申請書等件附卷可證。則依前開說明，本件緩起訴期間
    尚未屆滿，無法確認異議人是否終局免除刑罰，此時原處分
    機關除得依行政罰法第26條第1 項但書規定，對異議人處以
    罰鍰以外之行政罰外。原處分機關就罰鍰部分，自應待緩起
    訴期間屆滿後，或確認異議人未遭受刑事訴追時，始得依行
    政罰法第26條第2 項規定，再裁罰異議人。否則異議人如遭
    撤銷緩起訴，將再受刑事訴追，而有違一事不兩罰原則。從
    而，原處分機關於緩起訴處分屆滿前，對異議人裁處罰鍰部
    分，即有違誤。是本件關於原處分裁處罰鍰34,500元部分之
    異議為有理由，應由本院予以撤銷，由原處分機關日後另循
    其他法定程序處理。至原處分機關裁處吊扣異議人駕駛執照
    12個月及施以道路安全講習部分，核與上開緩起訴處分命異
    議人應履行之義務種類迥異，是不論上開緩起訴處分是否確
    定，原處分機關均得依行政罰法第26條第1 項但書之規定，
    以其他異於檢察官緩起訴命履行事項種類之行政罰裁處異議
    人；是本件原處分機關裁處異議人吊扣駕照12個月，並應參
    加道安講習之處罰部分，於法有據，並無所謂「一事不二罰
    」之適用至明，異議人此部分主張，委無足採，應予駁回。
五、依道路交通案件處理辦法第19條、第20條前段裁定如主文。
中    華    民    國    98    年    8     月    5    日
                    交通法庭    法  官  吳永宋
以上正本證明與原本無異。
如不服本裁定應於收受送達後5 日內向本院提出抗告書狀敘述抗
告之理由抗告於台灣高等法院高雄分院。
中    華    民    國    98    年    8     月    5    日
                                書記官  史安琪


司法院資訊處製作；財團法人民間司法改革基金會備份。
